臺灣新北地方法院民事判決
110年度訴字第1708號
原      告  翁煌其  
            呂瑞菱  

            呂偉民  
            呂瑞茹  
共      同
訴訟代理人  王東山律師
複  代理人  許富雄律師
被      告  范添貴  
            范添富  
            范家豪  
            林深喜  

            謝張查某
前  一  人
訴訟代理人  謝文益  
上列當事人間請求分割共有物事件，經本院於民國111年4月12日
言詞辯論終結，判決如下：
    主  文
兩造共有坐落新北市○○區○○段○○○○段00000地號土地，應依附表
二所示之方法分割。
訴訟費用由兩造按附表一所示應有部分比例負擔。　　
    事實及理由
一、程序方面：
　　㈠按訴之變更或追加，非經他造同意，不得為之。但請求之
      基礎事實同一者，不在此限，民事訴訟法第255條第1項第
      2款定有明文。本件原告起訴時聲明請求：兩造共有坐落
      新北市○○區○○段○○○○段00000地號土地（下稱系爭土地）
      應予分割，其分割方法如起訴狀附件1「分割方案」所示
      。嗣經本院囑託地政機關測量後，原告於民國111年2月21
      日具狀變更聲明如主文第一項所示（見本院卷一第147頁
      ）。其聲明之變更係基於同一基礎事實，依上述規定，應
      予准許。
　　㈡本件被告經合法通知，均未於最後言詞辯論期日到場，核
      無民事訴訟法第386條所列各款情形，爰依原告之聲請，
      由其一造辯論而為判決。
二、原告主張：兩造共有系爭土地，面積776平方公尺，兩造之
    應有部分詳如附表一所示。系爭土地並無因物之使用目的不
    能分割之情形，兩造間亦無訂有不分割之契約，因被告謝張
    查某、林深喜已將持分出售給原告呂偉民，但尚未辦理過戶
    ；與被告范添貴、范添富、范家豪三人則無法達成分割協議
    ，考量該系爭土地僅有一條對外道路，且該通路位於被告范
    家豪所有同小段373-3地號之土地上，而呂偉民則為同小段3
    74地號、1531地號土地之所有權人，為配合土地之整合使用
    ，達到效用最大化，應將系爭土地分為A、B兩區，其中A區
    分由原告四人及被告謝張查某、林深喜共有；B區則分由被
    告范添貴、范添富、范家豪三人共有，如附表二所示之方式
    分割，爰依民法第823條第1項、第824條第2項規定，請求分
    割如主文第一項所示。
三、被告則答辯如下：
　　㈠被告謝張查某：對於原告所提的分割方案沒有意見（見本
      院卷一第72頁）。
　　㈡被告范添貴：分割方案同意分為A、B二區，但范家豪等三
      人要在入口處前方，並為同一塊地共有，持分各1/3，因
      為373-3地號是范家豪所有，要歸在一起使用等語（見本
      院卷一第126-127頁）。
　　㈢其餘被告經合法通知從未到庭，亦未提出書狀陳述意見。
四、本院得心證之理由：
　　㈠按共有物除因物之使用目的不能分割或共有人間契約訂有
      不分割之期限者外，各共有人得隨時請求分割共有物，民
      法第823條第1項定有明文。本件兩造就系爭土地並無不能
      分割之事由一節，並無爭執，且經本院函詢新北市政府回
      覆表示：系爭土地並無依法令不得分割之情形（110年8月
      26日新北府地測字第1101605077號函，見本院卷一第51頁
      ）。是原告請求分割共有之系爭土地，自屬於法有據。
　　㈡按分割之方法不能協議決定，或於協議決定後因消滅時效
      完成經共有人拒絕履行者，法院得因任何共有人之請求，
      命為下列之分配好：一、以原物分配於各共有人。但各共
      有人均受原物之分配顯有困難者，得將原物分配於部分共
      有人。二、原物分配顯有困難時，得變賣共有物，以價金
      分配於各共有人；或以原物之一部分分配於各共有人，他
      部分變賣，以價金分配於各共有人，民法第824條第2項定
      有明文。又共有物分割方法，法院應斟酌當事人之聲明，
      共有物之性質，經濟效用及全體共有人之利益等公平決之
      ，不受當事人主張之拘束（最高法院69年台上字第3100號
      判決意旨參照）。查：
　　　⒈關於系爭土地之分割，曾參與本訴訟之當事人並無甚爭
        執。然被告林深喜、范添富、范家豪經合法通知未到庭
        ，亦未具狀表示意見，故無法達成分割之協議，而有裁
        判分割之必要。
　　　⒉查系爭土地面積為776平方公尺，分割為如附表二所示之
        兩部分，分割後面積分別為559平方公尺（暫編地號371
        -1，即A區）、217平方公尺（暫編地號371-1⑴，即B區
        ），大小適當，利於土地之經濟使用。且被告范添貴、
        范添富、范家豪三人為親族，其分得共有暫編地號371-
        1⑴部分，與范家豪所有同小段373-3地號之土地相連，
        僅以一駁坎樹木為界，有地籍圖及照片在卷可查，並經
        本院現場勘驗明確；而暫編地號371-1部分，原告等人
        及被告謝張查某既同意共有，且原告陳報被告林深喜之
        持分實際已由原告呂偉民所購得，只是尚未過戶。此部
        分之土地又與呂偉民所有同小段374地號、1531地號土
        地相鄰，亦便利使用。綜上考量，本院認為如附表二所
        示之分割方案，符合兩造的利益，亦與促進土地利用之
        公共利益無違，堪予採認。
五、綜上，原告依民法第824條規定，請求就兩造共有之系爭土
    地准予分割如附表二所示，為有理由，應予准許，爰判決如
    主文第一項所示。
六、末按因共有物分割、經界或其他性質上類似之事件涉訟，由
    敗訴當事人負擔訴訟費用顯失公平者，法院得酌量情形，命
    勝訴之當事人負擔其一部，民事訴訟法第80之1條定有明文
    。本件分割共有物之訴，核其性質屬形式之形成訴訟，法院
    本不受原告聲明分割方案之拘束，如准予裁判分割，原告之
    訴即為有理由，並無敗訴與否之問題。且兩造本可互換地位
    ，原告起訴雖於法有據，然被告之應訴乃法律規定所不得不
    然，共有人就分割結果亦同霑利益，若全由被告負擔訴訟費
    用，顯失公允。是本件訴訟費用應由兩造依附表一所示應有
    部分比例分擔，較符公平原則，爰判決如主文第二項所示。
中　　華　　民　　國　　111 　年　　4 　　月　　28　　日
                  民事第六庭    法　官　許映鈞
以上正本係照原本作成
如對本判決上訴，須於判決送達後20日內向本院提出上訴狀。如
委任律師提起上訴者，應一併繳納上訴審裁判費。
中　　華　　民　　國　　111 　年　　4 　　月　　28　　日
                                書記官　賴麗莎
　　　　　　　　　　　　　　
　附表一：應分割之土地
地號 面積 共有人姓名 應有部分比例 新北市○○區○○段○○○○段00000地號 776平方公尺 翁煌其 55/504   呂瑞菱 55/504   呂偉民 387325/0000000   呂瑞茹 55/504   范添貴 47/504   范添富 47/504   范家豪 47/504   謝張查某 120/11466   林深喜 24/3402 
【附表二：分割位置及分割後應有部分】
分割位置（暫編地號） 面積 分割後之共有人姓名 應有部分 如附圖所示暫編地號373-1 面積為559平方公尺 翁煌其 0000000/0000000   呂瑞菱 0000000/0000000   呂偉民 0000000/0000000   呂瑞茹 0000000/0000000   謝張查某 108000/0000000   林深喜 72800/0000000 如附圖所示暫編地號373-1(1) 面積為217平方公尺 范添貴 1/3   范添富 1/3   范家豪 1/3